臺灣花蓮地方法院民事判決　九十年度訴字第一九四號
　　原　　　告　力福實業股份有限公司
　　法定代理人　蘇若蘭
　　訴訟代理人　趙莉芬
　　被　　　告　家慈企業有限公司
　　法定代理人　林忠和
右當事人間請求履行契約事件，本院判決如左：
    主      文
原告之訴及假執行之聲請均駁回。
訴訟費用由原告負擔。
    事      實
甲、原告方面：
一、聲明：
  (1)被告應給付原告新台幣（下同）壹佰伍拾壹萬貳仟零貳拾玖元整，及自起訴狀繕
    本送達翌日起至清償日止按年息百分之五計算之利息。
  (2)訴訟費用由被告負擔。
  (3)請准供擔保宣告假執行。
二、陳述：
  (1)緣原告於八十八年四月十四日與被告簽訂工程承攬合約書，承攬被告位於花蓮縣
    秀林鄉和平村台灣水泥和平廠聯合辦公大樓之鋼板門、鋁門窗、坡璃帷幕牆、鍍
    鋁鋅合金複合板工程（下稱系爭工程）。期間被告再度向原告追加訂購複合板
    480.9 米平方及鋁板222米平方，而簽訂另紙工程合約，總價金為二百四十九萬
    五千二百九十五元整。按上開合約形式上雖以「工程合約」之名義書立，然兩造
    就追加訂購貨物部分並無承攬工程之施作，僅為單純之買賣關係，亦即原告僅需
    將被告所訂購之複合板及鋁板交付，而無需負責安裝之工程，此觀該「工程合約
    」備註欄之記載即明。
  (2)兩造訂約後，原告旋依約交貨完畢，俟首揭承攬工程合約完成，經兩造核算縮減
    後，本件追加合約實際之交貨量為複合板247.07米平方及鋁板222平方米，總價
    金共計一百七十四萬八千四百五十九元整，爾後原告依約交付發票及請款，詎被
    告除給付二十三萬六千四百三十元，所剩餘款一百五十一萬二千零二十九元，遲
    遲未為給付，迭經催索，皆置若罔聞。
  (3)查兩造所簽合約雖書立工程合約，惟實際為買賣契約，已如前述。故原告依約交
    付貨品後，被告即應依約給付買賣價金。今被告遲不履行契約給付剩餘價金，是
    原告自得依法訴請被告履行契約。
  (4)被告抗辯略以：（一）原告所承攬台泥辦公大樓之工程未遵期完工；（二）原告
    所交付之複合板與現場尺寸不符者甚多，切水鋁板短少一百米，進場鋁板尺寸更
    幾乎無一適用，須更換者達百分之九十以上；（三）簽約及所審驗之樣本均在複
    合板外貼有保護膠膜，但送至工地之產品卻無此保護措施，致產品有損傷；（四
    ）未依約無償提供修補複合板之技術指導及漆料、補土等材料；（五）兩造約定
    系爭材料須實作實算，鋁板部分經台泥公司結算數量為九十九米平方，原告請求
    給付二二二米平方之價金，亦屬無據．．．等情。惟查：
    （一）兩造八十八年四月十四日所簽訂工程承攬合約之工程項目固包括鋼板門、
          鋁門窗、玻璃帷幕牆及鍍鋁鋅合金複合板，惟上開合約兼具承攬及買賣之
          性質，就複合板部分乃單純之買賣，原告並不負責安裝、施作。本件工程
          合約之複合板部分乃原工程承攬合約之材料追加，同係單純之買賣關係，
          是不論原工程承攬合約或本件工程合約，就複合板部分，原告僅負有依約
          給付買賣標的物之義務，要無負責安裝施作可言。按原告既不負責施作系
          爭複合板工程，則被告所抗辯原告未遵期完工云云，顯然不能成立。
    （二）本件工程合約及原承攬工程合約之複合板買賣，原告悉依被告所提供施工
          圖面尺寸定製完成後交付，惟被告於實際施作時，因其施工圖面與實際施
          作之尺寸有部分誤差，致複合板產生若干尺寸不符之情事。為此，原告不
          惜受損，應被告所請於八十八年十一月二十三日與被告達成本件追加複合
          板以實際數量實作實算之協議（原證五--決議結論第３項）。殆至複合板
          工程被告施作完成，並經業主（台泥）驗收後，兩造即於八十九年三月二
          十日會同結算，經核算複合板實際施作量為2842.17米平方，故系爭複合
          板之數量由480.9米平方縮減為247.0  7米平方【即2595.1 （原承攬合約
          數量）+480.9（本件工程合約數量）= 3076，0000-0000.17（實際施作數
          量）=233.83，480.9-233.83 = 247.07米平方】，價金由一百七十萬七千
          一百九十五元縮減為八十七萬七千零九十九元（不含稅）。
    （三）有關被告所稱複合板外貼有保護膠膜部分，乃原告於簽約及提供樣品送審
          驗時，為防止該樣品於運送過程中碰撞損傷，而自行以一般家庭用之保鮮
          膜予以包裝，豈料被告竟誤以為複合板外本就貼有保護膠膜，為此原告曾
          於八十八年十一月十日致函被告，說明本工程之複合板為發泡複合板，原
          廠設計即未外貼保護膜，被告所持樣品上之保護膜乃原告為防損傷所另加
          ，並提供日本原製造廠商大同鋼板公司出具之說明函，以茲證明。至被告
          另指原告未依約無償提供修補複合板之技術指導及漆料、補土等材料云云
          ，查原告於八十八年十一月二十三日與被告達成上開協議後，旋於同年十
          二月間派員協同原廠技術人員親至工地現場提供正確使用複合板之方法，
          此有八十八年十二月三十一日發送被告之備忘錄足稽，而經原告為技術指
          導，被告即能順利施作複合板工程，並無任何損害發生，復何需原告提供
          漆料、補土等材料進行修補？從而，被告所辯上情，純屬無稽，顯非有理
          。
    （四）又本件工程合約有關鋁板部分，非兩造原承攬工程合約之項目，係被告事
          後基於實際需要另行向原告所訂購。至購買鋁板之數量，亦係被告依其實
          際需要向原告為要約，原告所負義務自僅為依約交付足額數量之鋁板，別
          無其他。查被告既向原告訂購二二二米平方之鋁板，可見被告所施作之工
          程需達上開數量之鋁板始能完工，茍如被告所言原告所交付之鋁板無一適
          用，需更換者高達百分之九十以上，則被告又如何得以完工？被告又何以
          從未對原告表示需更換或退還剩餘之數量？足見被告所辯皆為推諉之詞。
          此外，系爭鋁板之買賣，兩造並未如複合板於事後另為「實作實算」之約
          定，故不論被告實際施作數量為何，被告均應依約給付二二二米平方數量
          之價金，洵屬至明。
  (5)另查，系爭複合板及鋁板之付款條件，依兩造八十八年十一月二十三日協調會議
    紀錄記載為：（一）複合板部分：「複合板追加之數量.... 甲方（被告)同意給
    付追加數量定金百分之九十，餘俟業主驗收後給付百分之十。」（詳原證五--決
    議結論第３項）（二）鋁板部分：「左列第六項說明，甲乙雙方同意修正為預付
    定金百分之三十，全部材料進場給付百分之五十五，業主驗收給付百分之十五。
    」（詳原證五─決議結論第５項）按依上揭會議約定，被告於業主台泥公司驗收
    後，即應全數給付系爭複合板及鋁板之價金，查被告所施作系爭複合板及鋁板工
    程早已完工，並經其業主台泥公司驗收進駐使用，惟被告僅給付二十三萬六千四
    百三十元，所剩餘款計一百五十一萬二千零二十九元整【即877099元（複合板）
    +788100元（鋁板）+83260元（5%稅金）-236430元（已付款）=000 0000元】，
    遲遲未予給付。為此，原告爰依兩造工程合約及八十八年十一月二十三日協調會
    議記錄第３、５項之約定訴請被告給付，自屬有理，應予准許。
  (6)原告是單純賣材料，當時圖畫好之後有給建築師，而原告交給被告二百二十二單
    位，至於他們有沒有用那麼多，並不是原告的問題。原告是請求追加工程材料款
    部份，交付材料後，被告就應該付款，至於工程有沒有完工並沒有關係，依合約
    應於十月一日完工，但是主結構被告到九月底才完工，原告如何依約完工？合約
    中明白寫出不含鋁板。被告所提追加說明中，複合板九十九單位是代表被告公司
    與業主所定的數量，但是不代表原告公司與被告公司的數量。被告提到原告遲延
    進料，但是之所以沒有辦法完工，是因為被告公司沒有把主結構完工，原告當然
    沒有辦法施作後續工程，遲延責任不在原告。原告沒有承作笠幕，笠幕與鋁板是
    不同的，原告所送的鋁板絕對超出被告施作的量。有爭執的只有鋁板數量，依照
    契約原告應該給付二百二十二米平方的鋁板，雖然我們當初交付鋁板時沒有請被
    告簽收，但是工程已完工，而且鋁板是用來替代複合板，依照台泥和平廠複合板
    現場實際按裝數量的記載，複合板退回二二七‧三平方米，相當於鋁板的二二二
    平方公尺。八十八年十一月二十九日傳真信函，第四條e部份被告也是以二二二
    平方公尺換算鋁板面積。本案是請求追加工程買賣合約的價款，被告所主張抵銷
    的部份原告並沒有請求。本案尚有尾款，究竟是否可以抵銷？抵銷多少？都有問
    題。被告一再主張原告遲延，但是因為被告主結構沒有完成，所以原告沒有辦法
    施作。違約金及完工狀況應該由被告舉證。
  (7)本件工程合約有關鋁板部分：被告雖稱：鋁板為代替複合板週邊與窗角之材料，
    合約中複合板規定清清楚楚就是實作實算，因此鋁板既然代替複合板就應該是實
    作實算。且經業主台泥驗收後，鋁板之實作量為九十九米平方，即為被告向原告
    所購鋁板之數量云云，惟查：依被告所提出八十八年十一月二十九日傳真予原告
    之信函（即證四），其上說明欄第四項第Ｅ款明確記載：「鋁板訂金222mm×
    3550×30％＝236,40」，斯時，兩造鋁板合約已定（88.04.14），如原告未依約
    提供二二二米平方之鋁板，或兩造有『實作實算』之約定，被告豈會發函自承依
    二二二米平方計算訂金？足見被告所辯皆為推諉之詞。次按本件工程合約鋁板部
    分係替代部分複合板，為被告所不爭執，原複合板訂購量為3076米平方【即
    2595.1（原承攬合約數量）+480.9（本件工程合約數量）= 3076】，後經兩造核
    算後複合板之實作量數為2842.17米平方，其減縮數量233.83米平方，此縮減數
    量與兩造合約所訂鋁板數量大致吻合，益證被告有必要購買如上開數量之鋁板，
    始足完成其承包工程。原告業依約交付二二二米平方鋁板予被告收受，有原告所
    提交貨簽回單可稽，雖被告事後藉詞否認收受原告所交付之鋁板，惟根據證人曾
    明義於鈞院審理中所證：「有一部分材料是我收的，但是我們也有請被告公司工
    地負責人點收。我們當時確實有收到二二二單位，這些都已經裝上去，可以現場
    清點。」以及前揭諸多事證，被告確已收受原告所交付系爭鋁板數量，並已自行
    顧工施作完成，準此，原告依約訴請被告給付二二二米平方鋁板價金，洵屬有據
    ，應予准許。
  (8)有關被告主張原告未依預定八十八年十二月十五日前完工，遲至八十九年二月十
    九日始完成大部分工程，依兩造協調會議結論，原告應給付被告三百三十三萬二
    千元之違約金，與原告本件請求之款項互為抵銷後，原告非僅不得再向被告請求
    ，被告尚得另行向原告請求給付違約金等云云。惟查：
  （一）本件原承攬工程項目包括鋼板門工程、鋁門窗工程及玻璃帷幕牆三部分，原
        合約約定本承攬工程完工日期為八十八年十月一日，惟因被告未能如期將主
        結構完成，造成原告遲遲無法進場安裝，始由建築師出面協調，於八十八年
        十一月二十三日協調會決議門框於十二月五日完成、門扇含五金及鋁窗、帷
        幕牆玻璃工程（含填縫）於十二月十五日前完成。事後原告依約進場施作並
        完成，有八十九年十二月二十六日庭呈照片二十幀可證，其中僅部分工程因
        被告仍未能如期施作完成主結構，始致原告無法施作，為此，原告亦曾於八
        十八年十二月七日致函被告，請其全力配合工程進度施作，此亦有原告於八
        十九年十二月二十六日庭呈之傳真備忘錄可參。
  （二）又被告所提之「和平廠建廠工程處土木工程日報」，經原告詳閱後發現多有
        矛盾之處，其一：89.01.20、89.01.21、89.02.17、89.02.18及89.02.19皆
        分別記載玻璃帷幕及門窗出工數，惟玻璃帷幕及門窗業於八十八年十二月十
        四日施作完成，原告未再出工，此觀上開庭呈照片即明。其二：自八十九年
        二月十日起至八十九年二月十六日玻璃帷幕及門窗出工數均記載為○，而各
        單項工程進度百分比卻自八十九年二月十五日之95％增加為100％，實令原
        告百思不解，既未出工何來進度之有？其三：依該日報顯示門窗工作於八十
        九年二月十六日已達百分之百，顧名思意即已完工，則何需於89.02.17、
        89.02.18及89.02.19出工，且出工數高達十二人，故被告所提上開日報諸多
        不實，漏洞百出，不足採信。由上，本件原承攬工程項目之部分遲延顯非可
        歸咎於原告所造成，被告本不得向原告請求給付違約金，其以此就本件被告
        應給付之買賣價金主張抵銷抗辯云云，即非有理。
   (9)綜上，系爭複合板及鋁板之付款條件，依兩造八十八年十一月二十三日協調會
     議紀錄記載為：（一）複合板部分：「複合板追加之數量.... 甲方（被告）同
     意給付追加數量定金百分之九十，餘俟業主驗收後給付百分之十。」（詳原證
     五─-決議結論第３項）（二）鋁板部分：「左列第六項說明，甲乙雙方同意修
     正為預付定金百分之三十，全部材料進場給付百分之五十五，業主驗收給付百
     分之十五。」（詳原證五--決議結論第５項）按依上揭會議約定，被告於業主
     台泥公司驗收後，即應全數給付系爭複合板及鋁板之價金，查被告所施作系爭
     複合板及鋁板工程早已完工，並經其業主台泥公司驗收完畢，惟被告僅給付二
     十三萬六千四百三十元，所剩餘款計一百五十一萬二千零二十九元整【即
     877099 元（複合板）+78 8100元（鋁板）+83260元（5%稅金）-236430元（已
     付款）=0000000元】，遲遲未予給付。為此，原告爰依兩造工程合約及八十八
     年十一月二十三日協調會議記錄第３、５項之約定，訴請被告給付，自屬有理
     ，應予准許。
三、證據：提出下列證據並請求傳喚證人黃宇儒。
    原證一：工程承攬合約書乙份。
    原證二：工程合約乙份。
    原證三：送貨單二份。
    原證四：明細表及請款單各乙份。
    原證五：88.11.23協調會議記錄影本乙份。
    原證六：88.11.10備忘錄影本乙份。
    原證七：1999.11.02日本大同鋼板東京支社函影本乙份。
    原證八：88.12.31備忘錄影本乙份。
    原證九：現場照片八幀
    原證十：現場照片二十二幀。
乙、被告方面：
一、聲明：
    如主文所示，並陳明如受不利判決，願供擔保請准宣告免為假執行。
二、陳述：
  (1)按本件被告委由原告承攬位於花蓮縣秀林鄉和平村台灣水泥公司和平廠聯合辦公
    大樓鋼板門、鋁門窗、玻璃帷幕牆、鍍鋁鋅合金複合板工程，原約定工作期限係
    自八十八年七月一日至八十八年十月一日止，惟原告遲至八十八年十月一日工程
    期限屆滿時，僅將鍍鋁鋅合金複合板部份材料進場，其餘工程材料並未進場，工
    程更絲毫未進行，兩造乃於八十八年十一月二十三日會同台泥公司之承辦人於台
    泥和平工地協調，達成協議，依上開協調會議結論第三點約定：複合板追加之數
    量，以實際數量實作實算。第五點約定：尺寸如與現場不符，由乙方  (即原告)
    負責更換補足。第二點約定：乙方同意並無償提供修補ISOWAND (即複合板)之技
    術指導及漆料、補土等材料供甲方  (即被告)進行修補。惟原告所送到現場之材
    料經與現場實際核對，複合板與現場之尺寸，不符者甚多，切水鋁板短少一00
    米，進場鋁板尺寸，更幾乎無一適用，須更換者達百分之九十以上，且當初原告
    於簽約時及送台泥公司及建築師事務所審驗之樣品均在複合板外貼有保護膠膜，
    但原告送至工地之產品卻無此保護措施，致產品有損傷，經被告通知原告改善，
    原告並未置理，被告不得已，乃自行修改尺寸，而依約原告應無償提供修補複合
    板之技術指導及漆料、補土等材料供被告就複合板損傷部份進行修補，惟原告經
    被告通知協助修補，原告亦不予理會，按依民法第二三五條之規定：債務人非依
    債務本旨實行提出給付者，不生提出之效力。原告所送之材料既有上述與原約定
    不符之處，自不生提出之效力，原告自無從請求被告給付貨款。再者，兩造既約
    定系爭材料實際數量須實作實算，系爭鋁板部份，經台泥公司結算數量為九九平
    方米，惟原告卻向被告請求鋁板二二二平方米之價金，亦屬無據，該部份價金應
    扣除四三六六五○元。（123平方米乘3550元=436650）
  (2)且依上開協調會議結論約定，全部工程應於八十八年十二月十五日前完成 (請見
    協調會議決議結論第一點) ，惟原告仍未依預定進度完工，遲至八十九年二月十
    九日始完成大部份工程，依兩造上開協議會議結論第六點之約定，原告若未於上
    開期限內完工，每逾一日按工程總價千分之三罰款  (即四萬九千元)，原告計遲
    延完工六十八天，應給付被告三百三十三萬二千元之違約金，與原告本件請求給
    付之款項互為抵銷，原告非僅不得再向被告請求，被告尚得另行向原告請求給付
    違約金。
  (3)本件工程是由被告統一發包，關於外牆帷幕部份是委託原告協助，後來開協調會
    是因為原告完全沒有依照合約履行，但是協調會之後原告還是沒有依照協調合約
    履行。現在工程是被告去收尾完成的，原告的材料有的損傷、有的不合，我們請
    他們提供材料、技術但是他們都不理，被告就自己找其他廠商處理。安裝修正成
    本都是被告自行吸收。複合板的數量沒有爭執，有爭議是鋁板數量，鋁板與複合
    板的圖是原告畫的，數量也是原告算作出來，貨送到工地也沒有經過我們公司的
    人簽章。
  (4)按民法第三百三十四條抵銷之要件，僅須二人互負債務，而其給付種類相同，並
    均屆清償期，即得以其債務，與他方之債務互相抵銷，本件原告所承攬之工程確
    有遲延完工之情，而應給付被告違約金，上開債務與本件貨款債務均屬金錢債務
    ，且已屆清償期，被告自得主張抵銷，不因本件係單純買賣關係，或包含承攬性
    質而有所不同。
  (5)按兩造於八十八年十一月二十三日協調會議所達成之結論，約定被告向原告所購
    材料係以實際數量實作實算，雖上開結論僅載明「複合板」數量實作實算，鋁板
    部份則未特別載明，惟此僅係漏未記載，蓋複合板及鋁板同樣均係施作於結構外
    牆之材料，鋁板是複合板延伸作為修邊之材料，兩者密不可分，既然複合板部份
    須實做實算，殊無鋁板部份不須實做實算之理，原告拘泥於鋁板未載明須實做實
    算之文義，而未能探求兩造當時之真意，顯有未當。
  (6)何況，原告所指其已交付被告二二二平方米數量之鋁板，惟觀其所提出之送貨單
    上之簽收人，全部均係原告之員工曾明義及其他員工簽收，豈有交付貨物給自己
    員工簽收之理，被告否認有收受上開數量之鋁板，而本工程嗣經台泥公司驗收後
    ，鋁板之實做數量為九九平方米，原告自無請求超過上開九九平方米以上數量之
    理，而原告雖指被告於八十八年十一月二十九日之傳真信函，表明鋁板訂金二二
    二平方米，惟此乃係依原告合約所列數量，斯時原告尚未交付全部數量，上開工
    程亦未完工，被告並不知實際施作數量多少，只能先以原告所列數量給付訂金，
    豈如原告所言以此證明被告自認鋁板數量為二二二平方米。
  (7)收邊必須要用鋁板，沒有鋁板根本沒辦法施工，所以當初簽約時鋁板就是在工程
    範圍之內，協調會議是因為工程延遲太久才開的，被告與原告所訂合約是單一工
    程，單一合約，只是有些部份原告供料，至於追加部份是因為廁所外牆因為複合
    板不好收，所以才改用鋁板收，複合板部份因為原告是專業，所以以實作實收方
    式計算，可能是因為計算有問題，所以才會追加，追加部份只在協調會時記錄，
    並沒有另外訂約，現在我們只有複合板尾款、鋁板追加部份，門窗尾款我們沒有
    支付對造，沒有支付原因是因為原告逾期罰款比我的應付款項還多。不含鋁板鐵
    件是指笠幕，因為數量很大，另外發包施作，不含安裝是指配件安裝。複合板鐵
    件進來後，門窗就必須進來，所有工程才有辦法施作，因為門窗來的很晚，所以
    沒辦法作，並且有些材料不符合。我們是以實際所作數量為準，至於他們送多少
    貨我們不管，因為進場時我們沒有簽收，出場時我們也有驗，現在現場應該點得
    出來有多少貨。原告違約金比被告應付款項多，複合板超過九十九單位部份不應
    該計算。鋁板是代替複合板週邊與窗角的材料，合約中複合板規定清清楚楚就是
    實作實算，因此鋁板既然代替複合板就應該是實作實算。原告所述複合板二二七
    ‧三平方公尺，相當於鋁板二二二平方公尺並不一定，因為到工地現場需要有預
    備材料，不一定進多少就用多少。複合板數量如原告準備書狀所述數量，被告就
    金額不爭執。保護膜部份，我們請其他人修補的十幾萬元應該由原告負責。工程
    遲延部份，原告不能以鋼構雨庇工程遲延為由，認為被告應負遲延責任。抵銷部
    份每日四萬九千元是按照工程合約書一千三百八十六萬元及追加合約二百四十九
    萬餘元，計算千分之三而得。遲延完工六十八天計算天數依照協調會議，是從八
    十八年十二月十六日開始算，算到八十九年二月十九日。鋁板、複合板部份是買
    賣。鋁門、鋁窗、鐵門、帷幕牆是承攬，但是不管是買賣或是承攬，只要雙方互
    有債權就可以主張抵銷。施工狀況由施工日誌就可以看出。
  (8)就前次鈞院庭訊時證人黃宇儒證稱：「（鋁板數量）外牆窗戶部份追加七十六平
    方米、陽台凹進去部分，有部分是牆壁這部份追加二十三平方米（以上是外牆部
    分原本主合約沒有計算到要用鋁板部分）」上開部份共計九十九平方米，即是被
    告向原告所購鋁板之數量，至於證人另證稱：「鋁板在陽台部份追加六十平方米
    （這不是外牆部份，是在外牆要縮進去陽台的地方，原本圖面上沒有說這部份用
    何種材料，後來實際上用鋁板），樑柱三面外露部份追加二二九平方米．．」則
    係另行向元閤金屬有限公司所購，而依證人證稱鋁板之總數量為三八八平方米（
    76平方米+23平方米+60平方米+229平方米=388平方米），亦與原告請求之鋁板數
    量二二二平方米不符，可證並非所有施作於工地現場之鋁板均係原告所提供。何
    況，原告所傳真予被告之傳真函，亦表明其數量不包含「笠木、包柱、三樓露台
    部包樑」（即證人所指後面二項數量）。另證人黃宇儒證稱：「整個工程有延遲
    ，主要原因是鋼構雨庇設計師要求施作之前要先送審通過，設計師認為包商所作
    不合他的要求，鋼構雨庇同樣是被告公司承作範圍．．．，我剛剛所述遲延是整
    個工程，並不是指單項。被告遲延，我們公司並沒有對被告公司罰款．．．」惟
    鋼構雨庇部份雖有遲延，但並不影響原告所施作工程，二者係各別獨立之工程，
    可分別施工，分別完工，此可自系爭工程與雨庇部份係分別驗收可證，原告將鋼
    構雨庇工程之遲延與其施作部份工程之遲延混為一談，實無足採，另按兩造若有
    約定違約時應支付若干數額之違約金，其違約金請求權，於有違約情事時即已發
    生，請求人並不需證明確有損害始可請求，故縱本件台泥公司並未對被告罰款，
    亦不影響被告依約可向原告請求之違約金。另原告遲延完工乙節，可自和平廠建
    廠工程處土木工程日報得知，按原告所施作工程係玻璃帷幕及門窗部份，上開工
    程至八十九年二月十九日仍有出工且實際完成預定進度百分之六．一五，可證原
    告確係於八十九年二月十九日始完工。
  (9)原告所稱原合約約定完工日期為八十八年十月一日，惟因被告未能如期將主結構
    完成，造成原告遲遲無法進場安裝，始由建築師出面協調，於八十八年十一月二
    十三日協調會決議門框於十二月五日完成、門扇含五金及鋁窗、帷幕牆玻璃工程
    （含填縫）於十二月十五日前完成云云，惟本件原合約原告承攬工程之工作期限
    係自八十八年七月一日至八十八年十月一日，而觀原告所提之照片，八十八年八
    月二十七日被告即已將一、二、三樓主結構完成，被告並已將一樓部分之鷹架拆
    除，等候原告前來施工（按工程施工係自一樓開始往上施工），惟原告應提供之
    圖面及材料卻遲遲不進場，亦遲未施工，訖至兩造契約期限屆滿，原告始於八十
    八年十月一日、二日將材料陸續進場，不得已始由業主即台泥公司出面指示會同
    建築師協調，而有八十八年十一月二十三日之協調會議決議，而觀上開決議內容
    ，全部均係針對原告所施作工程應於何時完工，材料何時進場，並無要求被告施
    工部份何時完工之記載，顯見確係因原告延誤原合約之工期，始會召開此協調會
    ，否則上開協調會應亦會課被告何時完工之義務才是，足證原告所稱係被告未能
    如期將主結構完成，造成原告遲遲無法進場安裝，而召開上開協調會，顯不實在
    。
  (10)原告所施作之門窗工作迄至八十九年二月十四日材料鋁百頁始進場（請見被告前
    呈答辯狀三證十一和平廠建廠工程處土木工程日報），惟原告將材料進場後，卻
    不派工前來施作，此觀上開日報自八十九年二月十日至十六日玻璃帷幕及門窗部
    分均無出工記錄可證，被告不得已始於八十九年二月十七日至十九日自行派工施
    作，始於八十九年二月十九日完工，原告指其工程於八十八年十二月十四日施作
    完成，並無任何證據可以證實，為當時原告材料尚未全部進場，如何完工，顯非
    事實。
三、證據：提出下列證據為證，並聲請傳喚證人游源誠、林進鉎、薛榮郎、劉吉守、
    林鼎政、曾明義。
    被證一：合約書影本乙份
    被證二：被告傳真函影本乙份
    被證三：聯合辦公大樓新建工程工地協調會議決議影本乙份
    被證四：被告傳真函影本乙份
    被證五：存證信函影本乙份
    被證六：台灣水泥股份有限公司和平石礦簽呈及和平廠聯合辦公大樓工程追加減
            說明影本乙份
    被證七：合約書影本乙份
    被證八：原告傳真函影本乙份
    被證九：鋼構雨庇照片影本乙紙
    被證十：松竹營造有限公司函影本乙份
    被證十一：和平廠建廠工程處土木工程日報影本乙份
    理      由
一、原告起訴主張與被告簽訂系爭工程承攬合約書，被告於工程進行中，向原告追加
    購買複合板四八０．九平方米，及鋁板二二二平方米，追加部分，雖名為「工程
    合約」，但未約定就追加部分之貨物另行承攬施工，實為買賣契約，且原告已依
    約交付被告複合板二四七．０七平方米及鋁板二二二平方米，總價一百七十四萬
    八千四百五十九元，詎被告僅給付二十三萬六千四百三十元，尚餘一百五十一萬
    二千零二十九元未給付，爰依據買賣契約之法律關係提起本訴。被告對於系爭工
    程合約追加複合板及鋁板部分屬買賣契約，及原告已交付複合板二四七．０七平
    方米之事實並不爭執，惟以原告交付之鋁板數量，依實作實算結果僅九十九米平
    方，價金應為三十五萬一千四百五十元，另系爭工程合約為承攬契約，原告本應
    於八十八年十月一日完工，詎屆期並未完工，嗣經兩造於八十八年十一月二十三
    日召開協議會，依會議結論第六點之約定，原告若未於八十八年十二月十五日前
    完工，每逾一日按工程總價千分之三罰款（即四萬九千元），詎原告仍遲延至八
    十九年二月十九日始完工，總計原告遲延完工六十八天，應給付被告三百三十三
    萬二千元之違約金，與原告本件請求給付之款項互為抵銷，原告已不得再向被告
    請求等語資為抗辯。故本件所應審究者，實為系爭工程合約之追加鋁板部分，原
    告交付之數量為多少？及原告就系爭工程合約是否應負擔遲延責任？原告若應負
    擔遲延責任，則被告就其應給付之款項，與原告應負擔遲延責任之賠償數額間，
    主張抵銷有無理由？
二、依兩造於八十八年十一月二十三日召開之協調會議結論第三點約定：複合板追加
    之數量，以實際數量實作實算，就鋁板部份則未特別載明，顯見係有意排除鋁板
    之數量亦須實作實算，而原告既係依據買賣契約交付鋁板予被告，只要原告依約
    履行，被告即應依約給付價金，此與被告與業主台泥公司間究竟使用原告提供之
    鋁板若干來施工無關。茲依被告所提出八十八年十一月二十九日傳真予原告之信
    函，說明欄第四項第Ｅ款已明確記載：「鋁板訂金222mm×3550×30％＝236,40
    」等語，若原告未依約提供二二二平方米之鋁板予被告，被告豈會發函自承依二
    二二平方米計算訂金？又證人即被告公司職員林鼎政到庭證稱：「複合板部分後
    來我們總共退了二四四單位，鋁板所退數目因為我沒有簽收，所以不知道退多少
    數量．．．」等語（審判卷(一)第一五六頁），而複合板及鋁板同樣均係施作於結
    構外牆之材料，鋁板是複合板延伸作為修邊之材料，換言之，鋁板部分係替代部
    分複合板等情，為兩造所不爭執，茲原複合板訂購量為3076平方米【即2595.1（
    原承攬合約數量）+480.9（本件工程合約數量）= 3076】，嗣經兩造核算後複合
    板之實作量數為2842.17平方米，其減縮數量233.83平方米，此縮減數量與證人
    林鼎政證稱被告退還原告之複合板數量二四四平方米，或原告所提出之台泥和平
    廠複合板現場實際按裝數量表上所記載退回複回板數量共227.3平方米，及兩造
    合約所訂鋁板數量二二二平方米大致相符，益證被告確有必要購買二二二平方米
    數量之鋁板以替代複合板之必要。再證人即台泥和平廠專員黃宇儒庭證稱：「（
    鋁板數量）外牆窗戶部份追加七十六平方米、陽台凹進去部分，有部分是牆壁這
    部份追加二十三平方米（以上是外牆部分原本主合約沒有計算到要用鋁板部分）
    ，鋁板在陽台部份追加六十平方米（這不是外牆部份，是在外牆要縮進去陽台的
    地方，原本圖面上沒有說這部份用何種材料，後來實際上用鋁板），樑柱三面外
    露部份追加二二九平方米．．．」等語（審判卷(一)第二０一頁），總計鋁板數量
    為三八八平方米（76平方米+23平方米+60平方米+229平方米=388平方米），足證
    原告確有交付二二二平方米之鋁板予被告，雖被告另辯稱該三八八平方米之鋁板
    中僅九十九平方米之鋁板係向原告購得，其餘之鋁板係另行向元閤金屬有限公司
    所購等語，惟依據被告所提向元閤公司購買鋁板之合約，簽約日期為八十九年三
    月八日，已在系爭工程完工之後，亦難據此證明該三八八八平方米之鋁板係向元
    閤公司購得。是原告已依據買賣契約交付被告二二二平方米之鋁板，堪屬真正。
    故原告依據買賣契約請求被告給付複合板及鋁板之買賣價金，扣除被告已給付之
    二十三萬六千四百三十元，總計一百五十一萬二千零二十九元【即877099元（複
    合板）+78  8100元（鋁板）+83260元（5%稅金）-236430元（已付款）=0000000
    元】為有理由，應予准許。
三、惟依兩造於八十八年十一月二十三日召開之協調會決議結論第一點約定：「門扇
    含五金及鋁窗、帷幕牆玻璃工程（含填縫）應於十二月十五日前完成。」，第六
    點約定：「原告若未於上開期限內完工，每逾一日按工程總價千分之三罰款（即
    四萬九千元）。」然原告係遲至八十九年二月十九日始完成系爭工程，有和平廠
    建廠工程處土木工程日報表乙份在卷可依，原告對該工程日報表形式上真正不爭
    執，惟主張：記載內容與實際施工進度不符，且係因被告遲未將建物主結構完工
    ，才導致原無法進場安裝鋼板門等工程等語。惟證人即現場監工游源誠到庭證稱
    ：「施工日報表是我簽名及製作，有材料進來才算進度。」等語（審判卷(二)第二
    八一頁），足認該工程日報表內容之記載為真正。另觀諸原告所提之照片，八十
    八年八月二十七日被告已將一、二、三樓主結構完成，被告並已將一樓部分之鷹
    架拆除，而證人林進鉎亦證稱：「主結構是在民國八十八年八月十七日完工。因
    發包之後，整個進度接不起來，主要是完全沒有進度，所以開協調會。主要的外
    牆板、鋁門窗、帷幕牆進度落後。這部分都是原告施作。」等語（審判卷(二)第二
    八三頁），足見被告負責施工之主結構部分已於八十八年八月十七日完工，原告
    即可進場施工，但遲未進場施工，遂召開協調會，而觀諸協調會議決議內容，全
    部均係針對原告所施作工程應於何時完工，材料何時進場，並無要求被告施工部
    份何時完工之記載，顯見確係因原告延誤原合約之工期，始會召開此協調會，否
    則上開協調會應會課予被告何時完工之義務，足證原告主張係被告未能如期將主
    結構完成，造成原告遲遲無法進場安裝，而召開上開協調會，顯不實在。
四、綜上所述，被告依據買賣契約，應給付原告一百五十一萬二千零二十九元，惟因
    原告遲延完工六十八天，依前開協調會議結論，每逾一日按工程總價千分之三即
    四萬九千元計付違約金，總計應給付被告三百三十三萬二千元之違約金，與原告
    本件請求給付之款項互為抵銷，原告已不得向被告請求，故原告之訴為無理由，
    應予駁回，其假執行之聲請，亦因訴之駁回而失所附麗，應併予駁回。
五、兩造其餘陳述、攻擊防禦方法及聲明證據，核與判決之結果不生影響，爰不一一
    論駁，併此敘明。
六、據上論結，本件原告之訴為無理由，依民事訴訟法第七十八條，判決如主文。
中　　　華　　　民　　　國　　九十一　　年　　　十　　　月　　 三十　　 日
　　　　　　　　　　　　臺灣花蓮地方法院民事庭
~B法　　　官　林碧玲
右正本証明與原本無異。
如對本判決不服，應於送達後廿日內，向本院提出上訴狀（應抄附繕本）。
~B法院書記官　陳賜福
中　　　華　　　民　　　國　　九十一　　年　　　十　　　月　　 三十  　 日
